【裁判字號】    96,訴,2803
【裁判日期】    970610
【裁判案由】    清償債務
【裁判全文】
臺灣臺中地方法院民事判決              96年度訴字第2803號
原      告    甲○○
訴訟代理人    蔡坤旺  律師
複代理人      高志明  律師
被      告    煒傑企業有限公司
兼法定代理人  乙○○
被      告    戊○○
共      同
訴訟代理人    林春祥  律師
上列當事人間請求清償債務事件，本院於民國97年5月27日言詞
辯論終結，判決如下：
    主      文
被告煒傑企業有限公司應給付原告新臺幣壹佰參拾陸萬玖仟伍佰
元，及自民國九十六年九月七日起至清償日止，按週年利率百分
之五計算之利息。
被告乙○○、戊○○於原告對被告煒傑企業有限公司財產為強制
執行而無效果時，應為前項給付。
訴訟費用新臺幣壹萬肆仟伍佰陸拾參元由被告負擔。
    事實及理由
一、原告主張：被告煒傑企業有限公司（下稱煒傑公司）與原告
    前曾簽立投資合作契約書，約定共同投資四輪電動代步車之
    原物料進口、配件採購、代步車組裝及銷售，由被告煒傑公
    司負責執行，原告出資新臺幣（下同）200萬元，事後雙方
    簽訂撤資契約書，協議原告撤回資金200萬元，被告煒傑公
    司應每月分期返還原告5萬元至10萬元，並約定如有一期未
    付視為全部到期，並由被告乙○○、戊○○擔任保證人，未
    料被告煒傑公司於給付15萬現金及價值合計480,500元之電
    動車及電動腳踏車後，即未再給付，已視為全部到期，經原
    告屢次請求給付剩餘投資款1,369,500元，惟被告均藉故拖
    延不予置理等語。並聲明：被告煒傑公司應給付原告1,369,
    500元，及自支付命令送達被告煒傑公司翌日（96年9月7日
    ）起至清償日止，按週年率百分之5計算之利息。被告乙○○、戊○○於原告對被告煒傑公司財產為強制執行無效果時
    ，應為前項給付。
二、被告抗辯：被告煒傑公司並未與原告簽立投資合作契約，投
    資者係訴外人即原告之夫王俊傑，而簽訂撤資契約書亦係由
    王俊傑出面，故原告並未與被告煒傑公司接洽簽約，其自無
    撤資要求被告付款之權利。又撤資後，被告煒傑公司已支付
    15萬元，王俊傑復與被告煒傑公司約定，餘款由被告煒傑公
    司以小型機車抵還投資款，而被告煒傑公司已備料裝車，王
    俊傑竟反悔，仍向被告煒傑公司請求返還投資款差額，王俊
    傑既已同意由被告煒傑公司以機車抵還投資款差額，雙方訂
    所撤資契約書已作廢，自不得再依該契約書訴請返還投資款
    差額等語。並聲明：(一)駁回原告之訴。(二)如受不利判決，願
    供擔保請准宣告免為假執行。
三、兩造不爭執之事實：
（一）被告煒傑公司與署名「甲○○」者簽訂投資合作契約書，
      約定雙方合作投資四輪電動代步車之原物料進口、配件採
      購、代步車組裝及銷售等，署名「甲○○」者出資200萬
      元。嗣後雙方簽訂撤資契約書，協議署名「甲○○」者撤
      回資金200萬元，被告煒傑公司並分期返還其出資，如有
      一期未付視為全部到期，且被告乙○○、戊○○擔任返還
      投資款之保證人。
（二）撤資契約書簽訂後，被告煒傑公司已匯款15萬元，及交付
      價值480,500元之電動機車及腳踏車，尚有投資款差額1,3
      69,500元未給付，已全部到期。
四、得心證之理由：
（一）原告主張之事實，業據其提出投資合作契約書1份及撤資
      契約書2份為證，被告對於該投資合作契約書及撤資契約
      書之真正則不爭執，並以前揭情詞置辯，是本件應審究者
      ，厥為與被告煒傑公司簽立投資合作契約及撤資契約書之
      當事人係原告或王俊傑？撤資契約書簽訂後，被告煒傑公
      司與撤資者有無合意改以機車及腳踏車等實物抵充被告煒
      傑公司尚積欠1,369,500元投資款差額？茲析述如下：
（二）根據系爭投資合作契約書及撤資契約書之記載，可知該等
      契約書之當事人，一為被告煒傑公司，一為「甲○○」，
      而「甲○○」部分之簽名或蓋指印，均係由原告本人親自
      簽署，業經證人王俊傑到庭證述屬實，而王俊傑當初代理
      原告與被告煒傑公司洽談投資事宜時，其有表明出資者係
      原告，幕後老闆亦係原告，被告乙○○聽聞後並無表示異
      議等情，亦據證人王俊傑證述屬實，另證人丙○○（被告
      乙○○胞弟）亦到庭證述：當初投資時，原告曾出面與被
      告煒傑公司洽談一次，原告有出資等語，故由前開契約記
      載形式或簽約過程觀之，王俊傑乃係以原告之代理人或使
      用人身分，與被告煒傑公司簽立投資合作契約及撤資契約
      ，故該等契約之效力，應歸屬於原告；況證人即煒傑公司
      會計己○○於本院審理時亦到庭證稱：撤資後，伊受被告
      乙○○之指示，曾匯款2次共15萬元給原告本人等語，則
      如投資者如非原告，被告豈有將投資款退還原告之理，益
      證系爭投資合作契約書及撤資契約書之當事人應為原告，
      堪以認定，是被告否認與原告簽立投資合作契約及撤資契
      約書，要無可採。
（三）按當事人主張有利於己之事實者，就其事實有舉證之責任
      ，民事訴訟法第277條本文定有明文。又主張法律關係存
      在之當事人，僅須就該法律關係發生所須具備之特別要件
      ，負舉證之責任，至於他造主張有利於己之事實，應由他
      造舉證證明，最高法院著有48年台上字第887號判例意旨
      參照，查本件原告主張：撤資契約書簽訂後，被告煒傑公
      司尚有投資款差額1,369,500元未給付之事實，為被告所
      不爭執，自堪信為真，被告雖抗辯：撤資契約書簽訂後，
      被告煒傑公司與撤資者有合意改以機車及腳踏車等實物抵
      充投資款差額等語，惟為原告所否認，則被告自應就其抗
      辯之事實負舉證責任，而被告所舉證人己○○到庭證述：
      乙○○與王俊傑商談以機車抵投資款差額時，伊大約有聽
      到，但王俊傑是否同意伊不清楚，伊不清楚二人有無約定
      以物抵投資款等語。證人丙○○（被告乙○○胞弟）則到
      庭證述：撤資內容伊不清楚，曾聽過王俊傑與乙○○商談
      撤資事，乙○○有答應每個月要還5萬元。之後來兩人又
      談了三、四次，內容為何伊不清楚，第五次時，伊有聽到
      王俊傑要拿煒傑公司生產引擎小機車去抵投資款，乙○○
      也有答應，王俊傑拿了幾台車後又說不要了，伊只有聽到
      王俊傑說要拿機車抵償投資款，但沒有聽到要以機車抵償
      全部投資款等語；證人丁○○則證述：關於王俊傑要以機
      車抵償全部投資款一事，均是由乙○○告知伊，伊並沒有
      聽到王俊傑說等語，則根據前開證人己○○、丙○○證述
      內容，尚不足證明原告與被告煒傑公司間有以機車及腳踏
      車等實物抵充投資款差額之合意，至於證人丁○○之證言
      ，因屬傳聞證據，且來源復係被告乙○○，其證詞亦難據
      為有利於被告之認定。此外，被告復未能提出其他證據證
      明，則其舉證責任即有未盡，被告此部分之抗辯，即難採
      信。
（四）綜上所述，原告主張其撤資後，被告煒傑公司尚有投資款
      差額1,369,500元未給付，應屬可採；被告所辯原告與被
      告煒傑公司間有以機車及腳踏車等實物抵充投資款差額之
      合意，不足採信，且撤資契約書分期返還投資款，已因一
      期未付視為全部到期，並為兩造所不爭執之事實，則原告
      依撤資契約書，請求被告煒傑公司給付投資款差額1,369,
      500元，即有理由；又稱保證者，為當事人約定，一方於
      他方之債務人不履行債務時，由其代負履行責任之契約；
      保證人於債權人未就主債務人之財產強制執行而無效果前
      ，對於債權人得拒絕清償，民法第739條、第745條定有明
      文。本件系爭撤資契約書，係由被告乙○○、戊○○擔任
      被告煒傑公司返還投資款之保證人，此為兩造不爭執之事
      實，則被告煒傑公司既尚有投資款差額1,369,500元未給
      付原告，而被告乙○○、戊○○為其保證人，依前開條文
      規定，原告請求被告煒傑公司給付1,369,500元，及自支
      付命令送達被告翌日即96年9月7日起至清償日止，按週年
      率百分之5計算之利息；被告陳被告乙○○、戊○○於原
      告對被告煒傑公司財產為強制執行而無效果時，應為該給
      付，為有理由，應予准許。
（五）本件原告並未聲明願供擔保請准宣告假執行，且亦不符合
      依職權宣告假執行要件，是被告陳明願供擔保請准免為假
      執行，核無必要，併予敘明。
（六）本件訴訟費用額確定為14,563元，由敗訴之被告負擔。
五、本件事證已臻明確，兩造其餘攻擊防禦方法及舉證，經審酌
    後核與判決結果無影響，爰不逐一論述，附此敘明。
六、訴訟費用負擔之依據：民事訴訟法第85條第1項前段、第78
    條。
中    華    民    國    97    年    6     月    10    日
                  民事第二庭    法  官  楊國精
正本係照原本作成。
如對本判決上訴，須於判決送達後20日內向本院提出上訴狀。
中    華    民    國    97    年    6     月    10    日
                                書記官


司法院資訊處製作；財團法人民間司法改革基金會備份。
